---
title: "Proyecto Grupal - Herramientas de Ciencias de Datos II"
author: 
  - Estudiantes
  - Luis Fernando Amey Apuy - C20470
  - Javier Antonio Hernández Navarro - C13674
  - Anthony Mauricio Jiménez Navarro - C24067
date: "2024-05-13"
output: 
  rmdformats::downcute:
    default_style: "dark"
    downcute_theme: "chaos"
---

# Resumen 

En el presente documento se encuentra la implementación del módulo de Python
llamado **ProcesadorTexto**, el cual proporciona herramientas para procesar y 
analizar texto proveniente de conversaciones en línea vía Whatsapp o Telegram.

Para mejorar la eficiencia, se ha hecho uso de dos lenguajes de programación, 
estos son R (versión 4.4.0) y Python (versión 3.11.7).

En primer lugar, se utilizó R para limpiar y transformar los datos "crudos", esto debido 
a la eficiencia del lenguaje al trabajar con vectores y matrices.

Posteriormente, se envían las bases de datos limpias y listas para ser trabajdas
a Python, en donde se realiza el análisis de texto y el procesamiento previo 
para llevar a cabo el análisis de sentimientos.

# Main de R

## Carga de scripts de R y módulos de Python

```{r setup, message=FALSE}
source("cod/r/setup.R")
```

## Extracción de datos

Previo a este punto, es necesario contar con las conversaciones exportadas 
directamente de cada aplicación y estos deben estar en la carpeta de "data".

En este caso, se utilizarán las siguientes conversaciones:
    - "Gen" (grupo de WhatsApp de la generación de actuariado)
    - "Herramientas de Datos II" (grupo de Telegram del curso de Herramientas de 
    Ciencia de datos II)
    
A continuación se procede a aplicar las funciones creadas en R para realizar la 
extracción los datos provenientes de dichos archivos y se asignan a sus 
respectivas variables. 

```{r}
gen <- scrapW("gen_08-07-24")
telegram <- scrapT("herraII") # hay que actualizar este
```

# Main de Python

## Carga de las bases de datos en Python

```{python}
gen_py = AnalizadorTexto(r.gen)
telegram_py = AnalizadorTexto(r.telegram)
```

## Análisis del grupo "Gen"

```{python}
gen_py.df
```

```{python}
gen_py.df = gen_py.df.head(10)

gen_py.traducir()
#gen_py.guardar("gen_08-07-24")
```

```{python}
#gen_py.leer("gen_08-07-24")
gen_py.analizar_sentimientos()
```

```{python}
View(gen_py.df)
```

```{python}
gen_py.sentimiento_predominante('Luis Fer Amey')
gen_py.sentimiento_predominante('Javier Hernández')
gen_py.sentimiento_predominante('Anthony')
```

```{python}
gen_py.autor_predominante("positivo")
gen_py.autor_predominante("negativo")
gen_py.autor_predominante("neutral")
gen_py.autor_predominante("subjetivo")
gen_py.autor_predominante("objetivo")
```



















