---
title: "Proyecto Grupal - Herramientas de Ciencias de Datos II"
author: 
  - Estudiantes
  - Luis Fernando Amey Apuy - C20470
  - Javier Antonio Hernández Navarro - C13674
  - Anthony Mauricio Jiménez Navarro - C24067
date: "2024-05-13"
output: 
  rmdformats::downcute:
    default_style: "dark"
    downcute_theme: "chaos"
---

# Resumen 

En el presente documento se encuentra la implementación del módulo de Python
llamado **ProcesadorTexto**, el cual proporciona herramientas para procesar y 
analizar texto proveniente de conversaciones en línea vía Whatsapp o Telegram.

Para mejorar la eficiencia, se ha hecho uso de dos lenguajes de programación, 
estos son R (versión 4.4.0) y Python (versión 3.11.7).

En primer lugar, se utilizó R para limpiar y transformar los datos, esto debido 
a la eficiencia del lenguaje al trabajar con vectores y matrices.

Posteriormente, se envían las bases de datos limpias a Python, en donde se 
realiza el procesamiento previo para llevar a cabo el análisis de texto.

# Main de R

## Carga de scripts de R y módulos de Python

```{r setup, message=FALSE}
source("cod/r/setup.R")
```

## Extracción de datos

Se aplican las funciones para realizar la extracción de datos que se obtuvieron 
de WhatsApp y Telegram. Los datos una vez tratados se asignan a las variables 
gen (chat de la generación de actuariado) y telegram (chat del curso de 
Herramientas de Ciencia de datos II)

```{r}
gen <- scrapW("gen_23-6")
telegram <- scrapT("herraII")
```

# Main de Python

## Carga de las bases de datos en Python
```{python}
gen_py = AnalizadorTexto(r.gen)
telegram_py = AnalizadorTexto(r.telegram)
```

```{python}
View(gen_py.df)
# gen_py.traducir()
# gen_py.guardar("gen")
```

```{python}
gen_py.leer("gen")
gen_py.analizar_sentimientos()
```


```{python}
View(gen_py.df)
```


```{python}
gen_py.sentimiento_predominante('Luis Fer Amey')
gen_py.sentimiento_predominante('Javier Hernández')
gen_py.sentimiento_predominante('Anthony')
```
```{python}
gen_py.autor_promedio_sentimiento("subjetividad")
```



















