---
title: "Proyecto Grupal - Herramientas de Ciencias de Datos II"
author: 
  - Estudiantes
  - Luis Fernando Amey Apuy - C20470
  - Javier Antonio Hernández Navarro - C13674
  - Anthony Mauricio Jiménez Navarro - C24067
date: "2024-05-13"
output: 
  rmdformats::downcute:
    default_style: "dark"
    downcute_theme: "chaos"
---

# Resumen

En el presente documento se encuentra la implementación del módulo de Python
llamado **ProcesadorTexto**, el cual proporciona herramientas para procesar y 
analizar texto proveniente de conversaciones en línea vía WhatsApp o Telegram.

Para mejorar la eficiencia, se ha hecho uso de dos lenguajes de programación, 
estos son R (versión 4.4.0) y Python (versión 3.11.7).

En primer lugar, se utilizó R para limpiar y transformar los datos "crudos", 
esto debido a la eficiencia del lenguaje al trabajar con vectores y matrices.

Posteriormente, se envían las bases de datos limpias y listas para ser trabajadas
a Python, en donde se realiza el análisis de texto y el procesamiento previo 
para llevar a cabo el análisis de sentimientos.

# Main de R

## Carga de scripts de R y módulos de Python

```{r setup, message=FALSE}
source("cod/r/setup.R")
```

## Extracción de datos

Previo a este punto, es necesario contar con las conversaciones exportadas 
directamente de cada aplicación y estos deben estar en la carpeta de "data".

Para este caso, se utilizarán las conversaciones de los siguientes grupos:
    - "Gen" (grupo de WhatsApp de la generación de actuariado)
    - "Herramientas de Datos II" (grupo de Telegram del curso de Herramientas de 
    Ciencia de datos II)
    
A continuación se procede a aplicar las funciones creadas en R para realizar la 
extracción de los datos provenientes de dichos archivos y se asignan a sus 
respectivas variables de R. 

```{r}
gen <- scrapW("gen_08-07-24")
herra <- scrapT("herraII_08-07-24")
```

# Main de Python

## Carga de las bases de datos en Python

En primer lugar, se inicializan los objetos de la clase AnalizadorTexto con los 
DataFrames creados en R.

```{python}
gen_py = AnalizadorTexto(r.gen)
herra_py = AnalizadorTexto(r.herra)
```

## Análisis del grupo "Gen"

### Extracción de patrones

A continuación, se procede a extraer patrones presentes en el grupo "Gen" 
utilizando los métodos creados.

#### Top 10 más activos

```{python}
gen_py.contar_mensajes().head(10)
```

#### Top 5 más editores

```{python}
gen_py.contar_editados().head(5)
```

#### Top 5 con más stickers enviados

```{python}
gen_py.encontrar_frase('sticker omitido').head(5)
```

#### Top 5 con más imágenes enviadas

```{python}
gen_py.encontrar_frase('imagen omitida').head(5)
```

#### Top 5 con más documentos enviados

```{python}
gen_py.encontrar_frase('documento omitido').head(5)
```

#### Top 5 con más etiquetas

```{python}
gen_py.encontrar_frase('@').head(5)
```

#### Top 5 con más enlaces enviados

```{python}
gen_py.encontrar_frase('https://').head(5)
```

#### Mayor racha registrada

```{python}
gen_py.racha()
```

#### Día más concurrido

```{python}
gen_py.dia_mas_concurrido()
```

#### Hora promedio de cada autor

```{python}
gen_py.hora_promedio()
```

### Análisis de sentimientos

Para realizar el análisis de sentimientos, lo primero que se va a realizar es 
una traducción de los mensajes a inglés, esto debido a que los modelos para 
analizar sentimientos fueron diseñados para ejecutar esta tarea en dicho idioma.

Es importante mencionar que esta tarea toma su tiempo, por lo que para evitar 
repetir una y otra vez la traducción, la versión final fue guardada en un ".csv" 
y luego se trabaja únicamente con dicho archivo.

```{python}
#gen_py.traducir()
#gen_py.guardar("gen_08-07-24") # aquí se guarda el df con las traducciones 
```

Una vez realizada la traducción, se procede a ejecutar el método que analiza los
sentimientos de los mensajes.

```{python}
gen_py.leer("gen_08-07-24") # aquí se lee el df con las traducciones 
gen_py.analizar_sentimientos()
```

Después de realizar el análisis de sentimientos, se puede comenzar a extraer 
resultados.

#### Sentimiento promedio por autor

```{python}
gen_py.promedio_sentimientos()
```

#### Autor que predomina por sentimiento

```{python}
gen_py.autor_predominante("positivo")
gen_py.autor_predominante("negativo")
gen_py.autor_predominante("neutral")
gen_py.autor_predominante("subjetivo")
gen_py.autor_predominante("objetivo")
```


#### Sentimiento que predomina en autores específicos

Se utilizan de referencia los integrantes del grupo.

```{python}
gen_py.sentimiento_predominante('Luis Fer Amey')
gen_py.sentimiento_predominante('Javier Hernández')
gen_py.sentimiento_predominante('Anthony')
```

#### Autores destacados como más positivo y más negativo.

```{python}
gen_py.autores_destacados(medida = 'compuesto')
```

## Análisis del grupo "Herramientas de Datos II"

### Extracción de patrones

De manera análoga, se procede a extraer patrones presentes en el grupo utilizando 
los métodos creados.

#### Top 10 más activos

```{python}
herra_py.contar_mensajes().head(10)
```

#### Autores con más ediciones

```{python}
herra_py.contar_editados()
```

#### Autores con más stickers enviados

```{python}
herra_py.encontrar_frase('sticker omitido')
```

#### Autores con más imágenes enviadas

```{python}
herra_py.encontrar_frase('imagen omitida')
```

#### Autores con más documentos enviados

```{python}
herra_py.encontrar_frase('documento omitido')
```

#### Autores con más enlaces enviados

```{python}
herra_py.encontrar_frase('https://')
```

#### Mayor racha registrada

```{python}
herra_py.racha()
```

#### Día más concurrido

```{python}
herra_py.dia_mas_concurrido()
```

#### Hora promedio de cada autor

```{python}
herra_py.hora_promedio()
```

### Análisis de sentimientos

De igual manera, para realizar el análisis de sentimientos, lo primero que se va 
a realizar es una traducción de los mensajes a inglés.

```{python}
#herra_py.traducir()
#herra_py.guardar("herraII_08-07-24") # aquí se guarda el df con las traducciones 
```

Una vez realizada la traducción, se procede a ejecutar el método que analiza los
sentimientos de los mensajes.

```{python}
herra_py.leer("herraII_08-07-24") # aquí se lee el df con las traducciones 
herra_py.analizar_sentimientos()
```

Después de realizar el análisis de sentimientos, se puede comenzar a extraer 
resultados.

#### Sentimiento promedio por autor
```{python}
herra_py.promedio_sentimientos()
```

#### Autor que predomina por sentimiento

```{python}
herra_py.autor_predominante("positivo")
herra_py.autor_predominante("negativo")
herra_py.autor_predominante("neutral")
herra_py.autor_predominante("subjetivo")
herra_py.autor_predominante("objetivo")
```


#### Sentimiento que predomina en autores específicos

```{python}
herra_py.sentimiento_predominante('Luis Fernando Amey')
herra_py.sentimiento_predominante('Javier Hernández')
herra_py.sentimiento_predominante('Anthony')
herra_py.sentimiento_predominante('Potoy Juárez')
```

#### Autores destacados como más positivo y más negativo.

```{python}
herra_py.autores_destacados(medida = 'compuesto')
```

